【裁判字號】    90,簡上,133
【裁判日期】    920511
【裁判案由】    返還價金
【裁判全文】
臺灣屏東地方法院民事判決  九十年度簡上字第一三三號
    上  訴  人  甲○○
    訴訟代理人  楊水柱律師
    被上訴人    乙○○
右當事人間請求返還價金事件，上訴人對於中華民國九十年八月九日本院屏東簡易庭
九十年屏簡字第二八六號第一審判決提起上訴，本院判決如左：
    主      文
原判決廢棄。
被上訴人在第一審之訴及假執行之聲請均駁回。
第一、二審訴訟費用由被上訴人負擔。
    事實及理由
一、被上訴人主張：上訴人於民國八十九年十月間向其鼓吹「負電位靜電健康器」（
    下稱系爭健康器）有極佳性能、銷路甚好，邀被上訴人購買，並以願合夥共同販
    賣為由慫恿被上訴人購得九台系爭健康器，每台新台幣（下同）三萬九千元，共
    支出三十五萬一千元，且共同承租屏東縣萬巒鄉○○路五號為展示系爭健康器會
    場。詎至同年十二月二十日展示結束，銷路奇差，均未售出，在被上訴人質疑下
    ，上訴人自知理虧同意以原價收回九台系爭健康器辦理退貨，並表示要先行取走
    系爭健康器再辦理退款，詎上訴人於取回系爭健康器後竟未退還款項，屢經催討
    均置之不理，爰依兩造之約定訴請上訴人給付三十五萬一千元及其利息，並聲明
    願供擔保宣告假執行等情。原審因而判決上訴人應給付被上訴人如上之金額及自
    九十年六月二十二日起至清償日止，按年息百分之五計算之利息，並酌定相當擔
    保金額命被上訴人供擔保後，得假執行。於本件聲明：駁回上訴人之上訴。
二、上訴人則以：其係與被上訴人合夥系爭健康器之展示及促銷活動，其負責解說健
    康器之功能、效果，被上訴人負責出錢買系爭機器，系爭健康器是被上訴人跟別
    人進的貨，與其無關等語置辯。並聲明：求為判決如主文所示。
三、兩造不爭執之事實：被上訴人主張其與上訴人於八十九年十月間合夥共同販賣系
    爭健康器，並由其購得系爭健康器，每台三萬九千元，共支出三十五萬一千元（
    下稱系爭款項），且共同承租屏東縣萬巒鄉○○路五號為展示健康器會場，嗣因
    銷路不好，均未售出，雙方於同年十二月二十二日談妥退夥，由上訴人運回系爭
    健康器出售後還給系爭款項，系爭健康器經上訴人取走後，原放於訴外人鍾立賢
    家中，後經其女婿黃吉隆將系爭建康器聲請假扣押中，目前系爭建康器尚未賣出
    ，故未清算之事實，業據其提出送貨收據影本四份、相片一張及健康器說明書一
    份等為證，復為上訴人所不爭執，堪信為真實。
四、由上開兩造不爭執之事實，足以證明兩造間是以合夥關係經營系爭健康器，由被
    上訴人出資系爭款項，嗣因退夥，言明由上訴人運回系爭健康器出售後還給被上
    訴人系爭款項。故本件之爭點在於被上訴人於退夥後，可否請求上訴人退還系爭
    款項？按合夥人退夥時其出資之返還，就民法第六百八十九條之規定觀之，自須
    就退夥時合夥財產狀況結算，於未受虧損之情形，始得為全部返還之請求（參見
    最高法院五十一年台上字第一四五二號判例意旨）。次按合夥人出資後，其出資
    成為合夥財產之一部分，屬合夥人全體之公同共有，且合夥財產為合夥債權人之
    第一擔保，合夥財產不足清償合夥之債務時，各合夥人對於不足之額，連帶負其
    責任（民法第六百六十八條、第六百八十一條），故合夥人退夥時，其出資之返
    還，必須依民法第六百八十九條之規定為結算分配，不能任由合夥當事人約定返
    還之金額，亦有最高法院八十八年台上字第一九九八號判決可資參照。又合夥人
    之出資，為合夥人全體之公同共有，合夥人退夥時，其公同共有權即行喪失。縱
    退夥人與他合夥人間結算後尚有出資償還請求權，而在未償還以前仍屬於他合夥
    人之公同共有（參見最高法院二十八年上字第二三七六號判例要旨）。經查本件
    兩造退夥後，系爭健康器被假扣押中，尚未出售之事實，業如上述，則系爭健康
    器在未出售結算前，仍屬兩造合夥之公同共有財產，依民法第六百八十九條規定
    及上開判例、判決意旨，兩造間之合夥既然尚未完成結算，被上訴人自不得為全
    部返還之請求，亦不能任由兩造約定返還之金額。從而本件被上訴人依合夥之法
    律關係訴請返還系爭健康器之價款三十五萬一千元及自起訴狀繕本送達翌日起至
    清償日止之法定利息，為無理由，假執行之宣告，亦失依附，均應予駁回。原審
    認定兩造為退貨還款約定之無名契約關係而為被上訴人勝訴之判決，於法尚有未
    洽。上訴意旨指摘原判決不當，求予廢棄改判，為有理由。自應由本院予以廢棄
    改判如主文第二項所示。
五、本件事證已臻明確，兩造其餘攻擊防禦方法及立證，與判決結果不生影響，爰不
    逐一贅述，附此敘明。
據上論結，本件上訴為有理由，依民事訴訟法第四百三十六條之一第三項、第四百五
十條、第七十八條，判決如主文。
中      華      民      國    九十二    年      五      月     十一     日
                                        臺灣屏東地方法院民事第二庭
                                            審判長法官
                                            法      官
                                            法      官
右正本證明與原本無異
本判決不得上訴
中      華      民      國    九十二    年      五      月     十一     日
                                        法院書記官


司法院資訊處製作；財團法人民間司法改革基金會備份。
